【裁判字號】    95,訴,1882
【裁判日期】    951117
【裁判案由】    違反槍砲彈藥刀械管制條例
【裁判全文】
臺灣高雄地方法院刑事判決              95年度訴字第1882號
公  訴  人  臺灣高雄地方法院檢察署檢察官
被      告  乙○○
公設辯護人  丙○○
上列被告因違反槍砲彈藥刀械管制條例案件，經檢察官提起公訴
（95年度偵字第4814號），本院判決如下：
    主  文
本件免訴。
    理  由
一、公訴意旨略以：被告乙○○與甲○○於民國85年6月中旬某
    日，共同出資2 萬元，在高雄市○○區○○路大統百貨公司
    附近之「華山模型專賣店」，購入玩具槍枝3 支及子彈5 顆
    。乙○○另於不詳時地，私自購入鑰匙圈玩具2 個（附贈彈
    頭），85年9 月上旬，2 人在高雄市○○區○○路152 之1
    號內，將共同購買之玩具手槍其中2 支，子彈其中3 顆改造
    具有殺傷力。乙○○又基於概括之犯意，於85年9 月間（起
    訴書誤載為「95年9 月上旬」），在高雄市小港區臨海新村
    29號住處內，將另1 支玩具手槍及私自購買子彈2 顆，持螺
    絲起子將該槍枝貫穿槍管內鐵條，並將上開鑰匙圈玩具附贈
    之子彈之彈頭取下放置火藥後以蠟燭將彈頭密封，而未經許
    可予以製造成具殺傷力，可供擊發適用子彈之仿FN廠半自動
    手槍1 支（槍枝管制編號0000000000）、直徑8.91mm、7.59
    mm之玩具金屬彈殼及彈頭組合而成之土造子彈2 顆。86年2
    月23日乙○○、甲○○2 人共同製造之手槍、子彈經警查獲
    ，其所涉案件，並於91年2 月27日經判決有期刑8 月確定（
    於91年11月30日執行完畢）。惟乙○○另行製造之手槍、子
    彈未被查獲，另基於持有之犯意，將上開未經許可製造之槍
    彈藏置於高雄市小港區臨海新村29號住處，嗣於95年1 月24
    日17時20分許，為警持臺灣高雄地方法院法官核發之搜索票
    在其位於上址住處查獲，並扣得上開手槍1 支、子彈2 發、
    彈匣1 個因認被告涉有違反槍砲彈藥刀械管制條例第8 條第
    4 項之未經許可持有可發射金屬或子彈具有殺傷力之手槍、
    同條例第12條第4 項之未經許可持有子彈等罪嫌。
二、按「連續犯係裁判上之一罪，該項犯罪之一部判決確定者，
    其效力固及於全部，又案件曾經判決確定者，應諭知免訴之
    判決，亦為刑事訴訟法第294 條第1 款（即現行法第320 條
    第1 款）所明定。」最高法院47年台非字第42號著有判例。
    又案件曾經判決確定者，應諭知免訴之判決，刑事訴訟法第
    302 條第1 款定有明文。此項原則關於實質上一罪或裁判上
    一罪，均有其適用。又吸收犯有高度行為吸收低度行為，重
    行為吸收輕行為，實害行為吸收危險行為等關係，均為實質
    上之一罪，最高法院85年度台上字第50 73 號判決可資參照
    。
三、起訴書原載為：被告基於概括之犯意，在住處內，改造另1
    支玩具手槍為可供擊發適用子彈及使子彈2 顆具殺傷力之製
    造槍彈時點為「95年9 月上旬」，因觀諸起訴書所示該原本
    製作日期為95年4 月20日，尚在95年9 月上旬之前，復參以
    起訴書第2 頁「證據清單及待證事實」欄編號4 所述被告製
    造本件扣案槍彈之部分已為前案臺灣高等法院高雄分院於88
    年11月17日以88年度上更（一）235 號刑事判決效力所及，
    且業經公訴檢察官當庭更正為「85年9 月間」（參本院卷95
    年9 月28日準備程序筆錄第2 頁），足認起訴書所訴被告製
    造槍彈之時間顯係誤繕，先此敘明。
四、訊據被告乙○○對於上開犯行坦承不諱，而本件扣案之槍彈
    ，經內政部警政署刑事警察局鑑定結果略以：送鑑8 釐米手
    槍1 支（槍枝管制編號0000000000），認係由仿FN廠半自動
    手槍製造之槍枝換裝土造金屬槍管改造而成，機械性能良好
    ，可供擊發適用子彈使用，認具殺傷力；送鑑子彈2 顆，認
    均係由直徑8. 91mm 、長度16.8 5mm金屬彈殼及直徑7.59mm
    金屬彈頭組合而成之土造子彈，認具殺傷力，此有該局95年
    3 月13日刑鑑字第095002 1563 號槍彈鑑定書1 份在卷可稽
    。則被告於獲案前未經許可製造（含持有）可發射子彈具有
    殺傷力之手槍、未經許可製造（含持有）子彈之犯行，堪以
    認定。
五、然查，被告涉犯違反槍砲彈藥刀械管制條例案件，除本件被
    訴外，其前因與甲○○於於85年6 月中旬，在高雄市新興區
    大統百貨公司後面某玩具店內以2 萬元之價格，購入玩具槍
    枝2 支（含彈匣2 只）及子彈5 顆，2 人即共同基於犯意之
    聯絡，於85年9 月上旬，在高雄市○○區○○路152 之1 號
    內，持螺絲起子將該槍枝分解後貫穿槍管內鐵條，再以砂紙
    將槍管內修磨，並將子彈之彈頭取下放置鋼珠及火藥後以蠟
    燭將彈頭密封，而未經許可予以製造成具殺傷力可發射金屬
    或子彈之仿半自動手槍2 支，及玩具金屬彈殼加裝直徑4.7m
    m 之鋼珠及火藥之改造具殺傷力之子彈3 顆，於86年2 月23
    日晚上11時30分經警查獲，其與甲○○共同未經許可製造可
    發射子彈具有殺傷力之手槍及子彈之犯行，業經臺灣高等法
    院高雄分院於88年11月17日以88年度上更（一）字第235 號
    判決處有期徒刑8 月，並經最高法院於91年3 月5 日以91年
    度台上第1024號判決駁回上訴而告確定，業據本院調閱該案
    起訴書、判決書等卷宗查明屬實，並有上開判決書列印本、
    臺灣高等法院被告前案紀錄表等在卷可憑。又訊據被告供稱
    ：伊製造本件可發射金屬或子彈具有殺傷力之手槍、子彈所
    用之玩具手槍1 支及附贈彈頭之鑰匙圈玩具2 個，係於85年
    6 月間，在高雄市○○區○○路大統百貨公司附近之「華山
    模型專賣店」，與前於86年間經另案查獲之槍彈同時購得；
    伊於85年9 月上旬在高雄市○○區○○路152 之1 號所工作
    之鐵工廠內，與甲○○共同改造前述另案查獲之槍、彈，翌
    日，即至高雄市小港區臨海新村29號住處鐵工廠改造本件扣
    案槍彈，嗣將改造完成之槍彈置於該住處等語，核與證人甲
    ○○於本院審理時結證：伊與被告於85年6 月中旬，一同前
    往高雄市○○路大統百貨附近之華山模型專賣店，伊出資1
    萬5 千元、被告出資5 千元，2 人當時總共一同購得3 支玩
    具手槍及3 、5 顆子彈，前案86年訴字第1183號案件審理時
    ，係因該案中僅查扣2 支手槍，唯恐供出第3 支而加重刑度
    ，故供稱2 人一同買入僅2 支玩具手槍等情節相符（參本院
    95 年11 月16日審判筆錄第2 、3 頁），且經證人甲○○指
    認本件扣案改造槍枝外型確與當時其等共同合資購入而未於
    前案查獲之玩具手槍外型相符（參本院95年11月16日審判筆
    錄第4 頁），是被告上述供陳應堪採信。
六、綜上，被告於前揭時、地製造槍、彈之後，而持有槍、彈之
    行為，該持有行為應為其製造槍、彈犯行之當然結果，是被
    告未經許可持有本件具殺傷力之手槍及子彈犯行，應為各該
    製造之高度行為所吸收，而不另論罪；又被告未經許可製造
    本件具殺傷力之手槍及子彈犯行，與上開確定判決之製造槍
    、彈犯行，犯罪時間緊接，所犯係構成要件相同之罪，應係
    基於概括犯意為之，為連續犯，屬裁判上之一罪，應為上開
    確定判決既判力效力之所及，公訴人就本案所涉製造槍、彈
    犯行部分，亦同此認定。被告雖在前案事實審最後宣示判決
    時點後，仍繼續持有其所製造之槍、彈行為，惟究屬單一持
    有行為，且已為製造之高度行為所吸收，公訴人所指被告係
    另基於持有犯意而未經許可持有本件具殺傷力之手槍及子彈
    云云，顯屬無稽。揆諸首揭最高法院判例及判決意旨，本件
    被告被訴未經許可持有槍彈之犯行，已為製造之高度行為所
    吸收，而為該確定判決效力所及，爰不經言詞辯論，逕諭知
    免訴之判決。
七、據上論斷，應依刑事訴訟法第302 條第1 款、第307 條判決
    如主文。
本案經檢察官丁○○到庭執行職務。
中    華    民    國    95    年    11    月    17    日
                  刑事第十三庭  審判長法  官  高思大
                                      法  官  方錦源
                                      法  官  戴韻玲
以上正本證明與原本無異。
如不服本判決，應於判決送達後10日內，向本院提出上訴狀。
中    華    民    國    95    年    11    月    17    日
                                      書記官  李春慧


司法院資訊處製作；財團法人民間司法改革基金會備份。
